臺灣高雄地方法院刑事判決　　　　　　 95年度訴緝字第222號
公　訴　人　臺灣高雄地方法院檢察署檢察官
被　　　告　甲○○
指定辯護人　本院公設辯護人　乙○○
上列被告因殺人未遂等案件，經檢察官提起公訴（93年度偵緝字
第1460號），本院判決如下：
    主  文
甲○○未經許可，寄藏可發射子彈具有殺傷力之土造鋼管槍，處
有期徒刑壹年貳月，併科罰金新臺幣拾萬元，罰金如易服勞役，
以新臺幣壹仟元折算壹日。又共同殺人未遂，處有期徒刑陸年；
扣案之土造鋼管槍壹支（槍枝管制編號：0000000000號），沒收
。應執行有期徒刑柒年，併科罰金新台幣拾萬元，罰金如易服勞
役，以新台幣壹仟元折算壹日；扣案之土造鋼管槍壹枝（槍枝管
制編號：0000000000號），沒收。
被訴恐嚇危害安全部分，無罪。
    事  實
一、甲○○明知可發射子彈具有殺傷力之改造槍枝及子彈，均為
    槍砲彈藥刀械管制條例所管制之違禁物，未經中央主管機關
    許可，不得擅自持有、寄藏，竟仍基於寄藏可發射子彈而具
    有殺傷力之改造槍枝及子彈之犯意，於民國92年1 月間某日
    ，在其位於高雄市○○路62巷15號25樓之2 租屋處，受真實
    姓名年籍不詳綽號「志哥」之成年男子委託而代為保管具殺
    傷力之土造鋼管槍1 支（槍枝管制編號：0000000000號）及
    12GAUGE 制式霰彈2 顆（下稱系爭槍彈），並繼而將系爭槍
    彈藏放於其上開租屋處之房間抽屜內。嗣於同年12月25日凌
    晨4 時許，甲○○之友人何錦宏（所涉恐嚇危害安全、違反
    槍砲彈藥刀械管制條例及殺人未遂部分，另案經本院判決有
    期徒刑7 年確定）、洪啟璋及鄭慶豐（上開二人所涉違反槍
    砲彈藥刀械管制條例及殺人未遂部分，均另案經檢察官為不
    起訴處分確定）在位於高雄市○○路與文信路口之「香奈兒
    KTV 酒店」飲酒消費，何錦宏因與他人發生衝突，遂通知甲
    ○○攜帶系爭槍彈趕往「香奈兒KTV 酒店」，然因甲○○趕
    至時，何錦宏與他人之衝突已經結束，在何錦宏之提議下，
    甲○○、何錦宏與洪啟璋乃一同搭乘鄭慶豐所駕駛之車號52
    36-FD 號自小客車續往位於高雄市前金區○○○路88號之「
    岩石音樂餐廳」消費，甲○○並將系爭槍彈藏放於上開自小
    客車後座。嗣渠等四人於同日凌晨4 時30分許抵達「岩石音
    樂餐廳」後，何錦宏即先行下車進入該餐廳內，甲○○則站
    立於餐廳門外等候，鄭慶豐與洪啟璋則在餐廳外停車棚停車
    ，惟何錦宏進入上開餐廳後，該餐廳內恰有丙○○、王瀚輝
    、歐威志、顏家偉、江一舟及歐典昌等人在場消費，因丙○
    ○無故目視何錦宏一眼，何錦宏遂心生不滿，遂要求丙○○
    至餐廳外談判，而於何錦宏及丙○○在餐廳門口正欲談判之
    際，甲○○及已停妥車輛之鄭慶豐與洪啟璋陸續前往關心，
    鄭慶豐乃主動出面為雙方進行協調，並詢問丙○○以瞭解衝
    突發生之原因，此際甲○○則與何錦宏一同前往停放上開自
    小客車處，由甲○○自鄭慶豐所有之自小客車後座取出系爭
    槍彈，並將原為二節之土造鋼管槍組裝完成及填充霰彈後交
    予何錦宏，再一同走回餐廳附近之公車站牌處。何錦宏雖見
    鄭慶豐介入協調，惟仍相當不滿，故對丙○○不停大聲咒罵
    三字經，適王瀚輝、歐威志、顏家偉、江一舟及歐典昌因擔
    心丙○○在餐廳外之談判狀況而陸續步出餐廳，何錦宏見狀
    更生不滿咒罵：「你們那麼多人出來是要打架是不是？」等
    語，並進而對丙○○出言恐嚇：「我是通緝犯，是否曾被大
    型槍枝開過」等語。而為避免衝突繼續擴大，鄭慶豐及丙○
    ○遂奉勸與本件糾紛無關之王瀚輝、顏家偉、江一舟、歐威
    志及歐典昌等人先行返回餐廳內，嗣因鄭慶豐保證不會有事
    ，故丙○○雖見何錦宏持有外型近似鐵管之物，但仍逕自折
    返進入餐廳內，此時鄭慶豐見衝突結束亦離開前往上廁所。
    何錦宏見眾人均離開現場因覺顏面盡失，復氣憤難平，乃與
    甲○○謀議朝餐廳大門開槍，而甲○○及何錦宏均知悉「岩
    石音樂餐廳」內有丙○○、王瀚輝、顏家偉、江一舟、歐威
    志、歐典昌及其他客人在內消費，亦有餐廳服務人員在內工
    作、走動，復知悉渠等所持有之土造鋼管槍及制式霰彈屬霰
    彈槍、彈，為大型槍械，不惟擊發力道強大，且殺傷力驚人
    ，若朝有人在內之「岩石音樂餐廳」門口射擊，霰彈內四散
    之金屬彈丸可能使餐廳內在場之不特定人中彈身亡，竟仍出
    於不確定殺人故意之犯意聯絡，由何錦宏持該槍朝餐廳大門
    欲擊發，然因該槍構造特殊，何錦宏於不知如何確切操作擊
    發之情況下，遂轉而交予甲○○，繼由甲○○持該土造鋼管
    槍朝餐廳大門門板中央約離地120 公分處（該餐廳一樓樓面
    之大門為東西二門板組成，門板材質為玻璃門，外側貼有薄
    木板），擊發12GAUGE 制式霰彈1 顆，擊發後霰彈內彈丸乃
    四散射出，貫穿力道造成西側門版掉落地面，門版內玻璃隆
    起呈同心圓破裂狀，部分彈丸更射中在餐廳內消費之顏家偉
    及歐典昌，致顏家偉受有包括臉部、頭部、後頸、左手及左
    後胸等多處彈孔之霰彈槍擊傷，彈丸並遺留於身體組織內，
    歐典昌則受有右下巴槍擊傷（1 ×0.3 ×2 公分）及右胸槍
    擊傷（1 ×0.3 公分，深及肺臟），渠等二人嗣因經緊急送
    醫急救始倖免於死。丙○○、王瀚輝、歐威志及江一舟見其
    友人顏家偉、歐典昌身受槍傷後，王翰輝即隨手持餐廳內之
    水果刀1 把而與丙○○、歐威志及江一舟奪門而出，並與鄭
    慶豐、何錦宏、甲○○及洪啟璋發生肢體衝突。而於雙方混
    亂扭打中，何錦宏乃駕駛鄭慶豐所有之上開自小客車搭載甲
    ○○及洪啟璋趁隙逃離現場，甲○○並於高雄市○○路與南
    台路路口先持系爭槍彈下車躲藏，嗣何錦宏搭載洪啟璋前往
    高雄市立大同醫院診治傷勢時，於高雄市○○○路23號前為
    警圍捕逮獲，員警並於上開餐廳門口騎樓一帶、餐廳門口內
    地面、店內中央走道等處扣得霰彈擊發後之變形金屬彈丸19
    顆。嗣於93年7 月14日，甲○○在其上開租屋處電梯口為警
    循線逮捕，並於其上開租屋處內當場扣得土造鋼管槍1 枝（
    槍枝管制編號：0000000000號；該土造鋼管槍之撞針因擊發
    後遺失，致該槍枝因欠缺撞針結構而已無法供擊發子彈使用
    ）及具殺傷力之12GAUGE 制式霰彈1 顆（已因鑑識擊發完畢
    ），始查知上情。
二、案經高雄市政府警察局新興分局報請臺灣高雄地方法院檢察
    署檢察官偵查起訴。
    理  由
一、證據能力之判斷：
    按被告以外之人於審判外之言詞或書面陳述，除法律有規定
    者外，不得作為證據，刑事訴訟法第159 條第1 項定有明文
    。又被告以外之人於審判外之陳述，雖不符前4 條之規定，
    而經當事人於審判程序同意作為證據，法院審酌該言詞陳述
    或書面陳述作成時之情況，認為適當者，亦得為證據。當事
    人、代理人或辯護人於法院調查證據時，知有第159 條第1
    項不得為證據之情形，而未於言詞辯論終結前聲明異議者，
    視為有前項之同意，刑事訴訟法第159 條之5 亦定有明文。
    關於證人何錦宏、洪啟璋、丙○○、王翰輝、江一舟、歐威
    志分別於偵查中所為之陳述、扣押筆錄暨扣押物品目錄表、
    系爭槍彈照片、槍擊現場照片、槍擊現場照片示意圖、被害
    人顏家偉、歐典昌之阮綜合醫院診斷證明書、阮綜合醫院93
    年6 月14日阮醫教字第93267 號函所附被害人顏家偉及歐典
    昌之病歷資料、內政部警政署刑事警察局93年8 月3 日刑鑑
    字第0930153695號槍彈鑑定書及93年10月26日刑鑑字第0930
    170090號鑑驗通知書等證據，被告甲○○及其辯護人於本院
    行準備程序時，均表示對於證據能力不爭執等語〔本院93年
    度訴字第3326號卷（下稱本院本案訴字卷）第50、51、148
    頁參照〕，且當事人未於本院審理過程中聲明異議，本院審
    酌前開證據作成時之情況均屬正常，且與本案相關之待證事
    實具有關連性，認適當作為證據，依前開刑事訴訟法第159
    條之5 之規定，認上開證據均具有證據能力。
二、有罪部分（即被告被訴違反槍砲彈藥刀械管制條例及殺人未
    遂部分）：
    (一)事實之認定：
      訊據被告固坦承有於上開時、地受他人委託寄藏系爭槍彈
      及攜帶系爭槍彈至「岩石音樂餐廳」之事實，惟矢口否認
      有何殺人未遂之犯行，辯稱：伊並沒有持土造鋼管槍朝餐
      廳內開槍，係何錦宏自行至車上取出系爭槍彈，而從頭到
      尾也都是何錦宏持槍，伊都沒有碰到系爭槍彈云云。經查
      ：
      1.被告於92年1 月間某日，在其位於高雄市○○路62巷15
        號25樓之2 租屋處，確有受真實姓名年籍不詳綽號「志
        哥」之成年男子委託而代為保管系爭槍彈，並繼而將系
        爭槍彈藏放於其上開租屋處房間抽屜內等情，業據被告
        於本院審理中自承不諱〔本院本案訴字卷第5 頁、本院
        95年度訴緝字第222 號卷（下稱本院本案訴緝字卷）第
        29、71頁參照〕，並有土造鋼管槍1 支（槍枝管制編號
        ：0000000000號）及霰彈1 顆扣案可佐，復有扣押筆錄
        暨扣押物品目錄表1 份〔高雄市政府警察局新興分局高
        市警新分三至第0000000000號卷（下稱警一卷）第5 、
        7 頁參照〕及系爭槍彈照片4 幀（警一卷第8 頁參照）
        附卷可稽，應堪認定為真實。
      2.嗣於同年12月25日凌晨4 時許，另案被告何錦宏及渠等
        友人洪啟璋、鄭慶豐在位於高雄市○○路與文信路口之
        「香奈兒KTV 酒店」飲酒消費時，何錦宏因與他人發生
        衝突，遂通知被告攜帶系爭槍彈趕往「香奈兒KTV 酒店
        」，然因被告趕至時，何錦宏與他人之衝突已結束，在
        何錦宏之提議下，被告、何錦宏與洪啟璋乃一同搭乘鄭
        慶豐所駕駛之車號5236-FD 號自小客車續往位於高雄市
        前金區○○○路88號之「岩石音樂餐廳」消費，被告並
        將系爭槍彈置放於上開自小客車後座。而渠等四人於同
        日凌晨4 時30分許抵達「岩石音樂餐廳」後，何錦宏即
        先行下車進入上開餐廳內，被告則站立於餐廳門外等候
        ，鄭慶豐與洪啟璋則在餐廳外之停車棚停車，惟何錦宏
        進入上開餐廳後，該餐廳內恰有丙○○、王瀚輝、歐威
        志、顏家偉、江一舟及歐典昌等人在場消費，因丙○○
        無故目視何錦宏一眼，何錦宏遂心生不滿，遂要求丙○
        ○至餐廳外談判，而於何錦宏及丙○○在餐廳門口正欲
        談判之際，被告及已停妥車輛之鄭慶豐與洪啟璋陸續前
        往關心，鄭慶豐乃主動出面為雙方進行協調，並詢問丙
        ○○以瞭解衝突發生原因，何錦宏雖見鄭慶豐介入協調
        ，惟仍相當不滿，故對丙○○不停大聲咒罵三字經，適
        王瀚輝、歐威志、顏家偉、江一舟及歐典昌等人因擔心
        丙○○在餐廳外之談判狀況而陸續步出餐廳，何錦宏見
        狀更生不滿咒罵：「你們那麼多人出來是要打架是不是
        ？」等語，並進而對丙○○出言恐嚇：「我是通緝犯，
        是否曾被大型槍枝開過」等語。而為避免衝突繼續擴大
        ，鄭慶豐及丙○○遂奉勸與本件糾紛無關之王瀚輝、顏
        家偉、江一舟、歐威志及歐典昌等人先行返回餐廳內，
        嗣因鄭慶豐保證不會有事，故丙○○亦逕自折返進入餐
        廳內，此時鄭慶豐見衝突結束亦暫離前往上廁所等情，
        業據證人何錦宏於偵查中〔93年度偵字第399 號卷（下
        稱偵一卷）第9 頁背面參照〕及本院本案審理中（本院
        本案訴字卷第164 至166 、168 、169 頁參照）、證人
        洪啟璋於偵查中（偵一卷第10頁背面、第35頁參照）及
        本院本案審理中（本院本案訴字卷第172 至175 、178
        、179 頁參照）均結證明確，與證人丙○○於偵查中（
        偵一卷第11頁）、證人歐典昌於本院本案審理中（本院
        本案訴字卷第162 頁參照）、證人王翰輝於偵查中（偵
        一卷第12頁參照）、證人江一舟於偵查中（偵一卷第12
        頁背面參照）、證人歐威志於偵查中（偵一卷第30頁背
        面參照）所結證之情節均互核相符，且上開各情亦為被
        告所不爭執，均應堪認定為實情。
      3.而於鄭慶豐協調雙方衝突之際，被告與何錦宏一同前往
        停放鄭慶豐所有之上開自小客車處，由被告自該自小客
        車後座取出系爭槍彈，並將原為二節之土造鋼管槍組裝
        完成及填充霰彈後交予何錦宏，再一同走回餐廳附近之
        公車站牌處，嗣於王瀚輝、顏家偉、江一舟、歐威志、
        歐典昌及丙○○等人陸續返回餐廳內後，何錦宏即持該
        土造鋼管槍欲朝餐廳門口擊發，然因該槍構造特殊，何
        錦宏於不知如何確切操作擊發之情況下，遂轉而交予被
        告，繼由被告持該土造鋼管槍朝上開餐廳大門擊發12GA
        UGE 制式霰彈1 顆等情，業據證人顏家偉於本院本案審
        理中結證稱：伊在餐廳門口外的人行道有看見被告及何
        錦宏一起在車子旁邊裝東西，雖然被告及何錦宏是背向
        伊，但伊有看到組裝的動作，也有看到圓圓的鐵管，後
        來他們組裝好之後，伊看到是一個類似鐵管的東西，之
        後伊就進入餐廳內等語明確（本院本案訴字卷第157 至
        16 0頁），亦據證人洪啟璋於偵查及本院審理中結證稱
        ：伊沒有看到組裝鐵管的情形，但有看到被告與何錦宏
        一起到鄭慶豐車上拿鐵管過來，後來伊看到被告與何錦
        宏將鐵管拿來拿去，最後是由被告持鐵管朝餐廳大門射
        擊一槍，伊也有聽到碰一聲，伊之所以能夠確定是被告
        開槍，是因為伊就站在被告後面約2 、3 步，伊看到被
        告所持之鐵管，就如同警卷照片所示等語詳盡（本院本
        案訴字卷第173 至180 頁參照），復據證人何錦宏於偵
        查中結證稱：是被告持槍朝餐廳門口射擊等語無訛（偵
        一卷第9 頁背面參照），均核與在場目擊上開經過之證
        人楊家茜於本院審理中結證稱：伊是「岩石音樂餐廳」
        服務生，伊當天站在餐廳外有看到何錦宏先拿槍，後來
        被告將何錦宏手上的槍搶過來並朝餐廳裡面開槍，伊是
        因為後來有聽到槍聲才知道是槍等語情節相符（本院本
        案訴字卷第247 至249 頁參照）。
      4.至被告雖以前揭情詞置辯；惟查，證人顏家偉於本院另
        案審理中〔本院93年度訴字第497 號卷（下稱本院另案
        訴字卷）第67頁參照〕、證人洪啟璋於偵查及本院另案
        審理中（偵一卷第10頁背面、第35頁、本院另案訴字卷
        第58至63頁參照）、證人楊家茜於本院另案審理中（本
        院另案訴字卷第68頁背面至第70頁參照）所具結證述之
        內容，均與渠等於本院本案審理中前揭結證情節一致且
        互核相符，已足證渠等所言均屬非虛，參以證人顏家偉
        、洪啟璋及楊家茜於本院審理中到庭作證時，年齡分別
        為26歲、27歲及20歲，均係具有相當生活閱歷之成年人
        ，亦均無任何智能或精神障礙之情事，復被告於本院審
        理中亦未曾提及與上開證人間有何仇隙嫌怨，則上開證
        人既於本院審理中經告知具結之義務及偽證之處罰後具
        結作證，應知悉於本院審理中倘為不實證述，當受偽證
        罪之重罰，衡情渠等於本院審理中當無甘受偽證罪之處
        罰而故為虛偽不實陳述以誣陷被告入罪之理。準此，證
        人顏家偉、洪啟璋及楊家茜所述上開各節，均應堪採信
        確為實情。是被告前揭辯詞，應係其臨訟卸責之詞，尚
        不足以採信。另證人何錦宏於本院審理中雖翻異前詞改
        稱：伊只有看到被告持鐵管，並沒有看到被告開槍云云
        ；惟查，證人何錦宏於警詢、偵查及羈押訊問中，均以
        被告身份明確供稱當日係由被告開槍等語明確〔高雄市
        政府警察局新興分局高市警分三字第0920027828號卷（
        下稱警二卷）第6 、7 頁、偵一卷第31頁、本院93年度
        聲羈字第36號卷第5 頁參照〕，均核與其前揭於偵查中
        以證人身份所具結證述之情節相符，亦與證人洪啟璋、
        楊家茜前開結證情節一致，是證人何錦宏於本院審理中
        突翻異前詞，改稱未目擊被告開槍云云，應係囿於被告
        同庭在場之壓力所為之避重就輕之詞，相較其於偵查中
        經具結之明確證述，應以後者較值採信。再證人丙○○
        於本院審理中固證述：伊所看到均是何錦宏持槍等語（
        本院本案訴字卷第155 頁參照）；惟證人丙○○目擊何
        錦宏持槍之時間點，乃係何錦宏與被告一同自鄭慶豐之
        前開自小客車取出系爭槍彈後站立於餐廳對面公車站牌
        處附近之時，嗣因鄭慶豐保證不會有事，證人丙○○即
        已先行返回餐廳內，直到聽聞槍響始又趕至餐廳外，時
        被告與何錦宏已跑離現場等情，亦據證人丙○○於本院
        審理中結證明確（本院本案訴字卷第153 頁參照），而
        何錦宏係於丙○○等人陸續返回餐廳後，因仍有所不滿
        始持該土造鋼管槍朝餐廳大門欲擊發，並因不諳操作而
        轉交予被告等情，亦據本院認定如前，是何錦宏既係於
        證人丙○○等人返回餐廳後始將系爭槍彈交予被告，證
        人丙○○自無可能目擊被告持槍並朝餐廳射擊之經過，
        尚難僅憑其前開證述即得遽認被告未曾持槍擊發而為有
        利被告之認定。
      5.被告持上開土造鋼管槍朝餐廳大門門板中央約離地120
        公分處（該餐廳一樓樓面之大門為東西二門板組成，門
        板材質為玻璃門，外側貼有薄木板），擊發12GAUGE 制
        式霰彈1 顆後，霰彈內彈丸乃四散射出，彈丸之貫穿力
        道造成西側門版掉落地面及門版內玻璃隆起呈同心圓破
        裂狀等情，有槍擊現場照片125 幀（照片清冊參照）及
        槍擊現場照片示意圖23幀（偵一卷第26、27頁參照）在
        卷可稽。另適在店內消費之顏家偉及歐典昌亦均遭上開
        霰彈內四射之彈丸擊中，顏家偉因而受有包括臉部、頭
        部、後頸、左手及左後胸等多處彈孔之霰彈槍擊傷，彈
        丸並遺留於身體組織內，歐典昌則受有右下巴槍擊傷（
        1 ×0.3 ×2 公分）及右胸槍擊傷（1 ×0.3 公分，深
        及肺臟）等情，亦據證人顏家偉、歐典昌於本院本案及
        另案審理中結證明確（本院本案訴字卷第159 、161 、
        162 頁、本院另案訴字卷第67、75頁參照），並有被害
        人顏家偉、歐典昌之阮綜合醫院診斷證明書共3 紙（本
        院本案訴字卷第30、34、35頁參照）及阮綜合醫院93年
        6 月14日阮醫教字第93267 號函所附被害人顏家偉及歐
        典昌之病歷資料1 份附卷可據（本院另案訴字卷第49至
        53頁參照）。
      6.繼被告於93年7 月14日在其租屋處電梯口為警循線逮捕
        時，員警在其租屋處內當場扣得被告於上揭時間攜至「
        音樂岩石餐廳」之土造鋼管槍及霰彈1 顆乙情，業據被
        告於本院審理中供承不諱，並有扣押筆錄暨扣押物品目
        錄表1 份（警一卷第5 、7 頁參照）及系爭槍彈照片4
        幀（警一卷第8 頁參照）附卷可查。而上開槍彈經送請
        內政部警政署刑事警察局鑑定，鑑定結果認：(1)扣案之
        鋼筆手槍1 枝（槍枝管制編號：0000000000號）係土造
        鋼管槍；(2)送鑑之霰彈1 顆，係12GAUGE 制式霰彈，經
        檢視，彈殼底部有銹蝕情形，經實際試射，可擊發，認
        具殺傷力，有該局93年8 月3 日刑鑑字第0930153695號
        槍彈鑑定書1 份在卷可參〔93年度偵緝字第1460號卷（
        下稱偵二卷）第39至41頁參照〕。至上開扣案之土造鋼
        管槍雖經內政部警政署刑事警察局鑑定認因欠缺撞針結
        構，無法供擊發子彈使用，認不具殺傷力（同上槍彈鑑
        定書參照）；然被告確於92年12月25日凌晨4 時許，在
        「岩石音樂餐廳」外持該扣案之土造鋼管槍朝餐廳門口
        擊發霰彈1 顆乙情，業據本院認定如前，而被告以扣案
        之土造鋼管槍所擊發之霰彈1 顆，除造成餐廳門口西側
        門板內側玻璃隆起呈同心圓破裂狀及西側門版掉落地面
        外，並造成被害人顏家偉、歐典昌因遭霰彈內之彈丸擊
        中而受有如犯罪事實欄所載之傷害，亦已如前述，參以
        扣案之土造鋼管槍再經送請內政部警政署刑事警察局鑑
        定，該局鑑識人員採取上開土造鋼管槍槍管內之火藥殘
        跡，以掃瞄式電子顯微鏡/X- 射線能譜分析法進行分析
        ，鑑定結果亦檢出槍管內殘留有射擊火藥殘跡之特性金
        屬即鋇- 鉛- 鍗（Ba-Pb- Sb） 之成分，有該局93年10
        月26日刑鑑字第0930170090號鑑驗通知書1 紙在卷可考
        （偵二卷第48頁參照），而扣案之土造鋼管槍確曾擊發
        子彈乙情，亦據該局鑑識人員姚景岳、羅佳欣於本院審
        理中結證明確（本院本案訴字卷第244 、246 頁參照）
        ，足認扣案之土造鋼管槍經被告於上揭時、地用以擊發
        霰彈時，確實具有殺傷力乙情，甚為明灼，即難僅以該
        槍為警扣案時已缺乏撞針構造，即得遽認該槍不具殺傷
        力。
      7.末按「岩石音樂餐廳」為公眾得出入消費之場所，而被
        告與另案被告何錦宏於被告以扣案之土造鋼管槍朝餐廳
        門口擊發霰彈前，均目睹且知悉丙○○、王瀚輝、顏家
        偉、江一舟、歐威志及歐典昌等人已先後返回餐廳內，
        亦應知悉該餐廳內極可能有其他客人在內消費，另餐廳
        之服務人員亦可能隨時在該餐廳內四處走動服務，而被
        告所持有扣案之土造鋼管槍，構造特殊，口徑甚大，又
        該槍係填充霰彈以擊發，霰彈內之彈丸於擊出後係呈不
        規則之扇狀四散，極可能直接擊中人體要害處致人於死
        ，殺傷力顯然驚人，被告及另案被告何錦宏均曾手持該
        槍，何錦宏甚且向他人恐嚇稱：「沒有被大支槍打過？
        」等語，均足見被告及另案何錦宏對於上情確有認識，
        復「岩石音樂餐廳」之門板實係玻璃門，僅門板外貼有
        裝飾用之薄木板，故質地脆弱，顯然無法抵擋霰彈之射
        擊，倘被告持上開威力驚人之扣案土造鋼管槍朝脆弱之
        餐廳門板射擊，餐廳內之人員極有可能因遭霰彈內四散
        之彈丸擊中而中彈身亡，此為眾所周知之事實，被告與
        另案被告何錦宏於行為之際年齡均為24歲，均係具有相
        當生活閱歷之成年人，亦均無任何智能或精神障礙之情
        事，即難對於上開事實全然諉為不知，然被告及另案被
        告何錦宏竟仍於上揭時、地謀議由被告持扣案之土造鋼
        管槍朝有人在內之餐廳門口射擊霰彈1 顆，足證渠等二
        人顯有縱使被害人顏家偉、歐典昌等在餐廳內之人員遭
        霰彈內四散之金屬彈丸擊中因而致命亦無違背渠等本意
        之主觀認知。基此，被告與另案被告何錦宏具有殺人不
        確定故意之犯意聯絡乙情，甚為明確，至堪認定。
      8.綜上所述，被告所辯均係事後卸責之詞，尚不足以採信
        。本件事證明確，被告前揭未經許可寄藏系爭槍彈及殺
        人未遂之犯行，均洵堪認定，均應依法論罪科刑。
    (二)論罪與科刑：
      1.本案相關法律之比較適用：
        (1)按行為後法律有變更者，適用行為時之法律；但行為
          後之法律有利於行為人者，適用最有利於行為人之法
          律，刑法第2 條第1 項定有明文。次按槍砲彈藥刀械
          管制條例業已於94年1 月26日公布，並自同年月28日
          生效，該條例修正前第11條第4 項「未經許可，持有
          、寄藏或意圖販賣而陳列第4 條第1 項第1 款所定其
          他可發射金屬或子彈具有殺傷力之各式槍砲者，處1
          年以上7 年以下有期徒刑，併科新台幣700 萬元以下
          罰金」之規定，業經移列至修正後槍砲彈藥刀械管制
          條例第8 條第4 項，且法定刑係由「處1 年以上7 年
          以下有期徒刑，併科新台幣700 萬元以下罰金」修正
          為「處3 年以上10年以下有期徒刑，併科新臺幣70 0
          萬元以下罰金」，則修正後之法定本刑重於修正前之
          法定本刑，是本件被告行為後，法律既有變更，比較
          新舊法之結果，以舊法之刑度較輕而有利於被告，依
          刑法第2 條第1 項但書之規定，即應適用修正前之槍
          砲彈藥刀械管制條例第11條第4 項之規定處罰。
        (2)又按修正後刑法第2 條第1 項之上開規定，係規範行
          為後「法律變更」所生新舊法比較適用之準據法，故
          如新舊法處罰之輕重相同，並無有利、不利情形（如
          刑法第15條、第30條之文字修正，第55條但書、第59
          條實務見解之明文化、第26條未遂犯得減輕其刑之規
          定移列第25條等），即無行為後法律變更而生新舊法
          比較適用之問題，自無上開條文之適用，而應依一般
          法律適用原則，適用裁判時法（最高法院95年11月7
          日95年度第21次刑事庭會議決議意旨參照）。查於被
          告前開行為後，刑法第25條、第26條、第28條及第55
          條業經總統於94年2 月2 日修正公布，並依刑法施行
          法第10條之1 規定自95年7 月1 日施行。其中，修正
          前刑法第25條原規定：「已著手於犯罪行為之實行而
          不遂者，為未遂犯，未遂犯之處罰，以有特別規定者
          ，為限」，修正前刑法第26條前段原規定：「未遂犯
          之處罰，得按既遂犯之刑減輕之」，而修正後之刑法
          將上開關於未遂犯之處罰，統一移置於修正後刑法第
          25條規定：「已著手於犯罪行為之實行而不遂者，為
          未遂犯。未遂犯之處罰，以有特別規定者為限，並得
          按既遂犯之刑減輕之。」，是此部分之修正，僅屬法
          條順序之移置；另修正前刑法第28條原規定：「二人
          以上共同實『施』犯罪之行為者，皆為正犯」，修正
          後則改為「二人以上共同實『行』犯罪之行為者，皆
          為正犯」，是此部分之修正，亦僅為法條文字之修正
          ；復刑法第55條但書關於想像競合犯規定之修正，僅
          為科刑之限制，係法理之明文化（最高法院95年5 月
          23日95年度第8 次刑事庭會議決議意旨參照）。綜此
          ，上開修正條文或僅為法條順序移置、或僅為文字修
          正、或僅為法理之明文化，要非法條之構成要件或法
          律效果發生變動，即均非屬法律之變更，自不生新舊
          法比較適用之問題，參諸前揭最高法院決議意旨，應
          逕適用裁判時法即修正後之刑法相關規定論處。
        (3)復於被告前開行為後，刑法第42條亦經總統於94年2
          月2 日修正公布，並依刑法施行法第10條之1 規定自
          95年7 月1 日施行。而修正前刑法第42條第2 項原規
          定「易服勞役以1 元以上3 元以下，折算1 日。但勞
          役期限不得逾6 個月」、第3 項則規定「罰金總額折
          算逾六個月之日數者，以罰金總額與6 個月之日數比
          例折算」，且被告行為時之易服勞役折算標準，依修
          正前罰金罰鍰提高標準條例第2 條前段（現已刪除）
          之規定，本係就其原定數額提高為100 倍折算1 日，
          故被告行為時之易服勞役折算標準乃以銀元300 元折
          算1 日，經折算後應以新臺幣900 元折算為1 日。惟
          修正後刑法第42條第3 項前段則改以：「易服勞役以
          新臺幣1,000 元、2,000 元或3,000 元折算1 日。但
          勞役期限不得逾1 年」，乃就易服勞役之折算標準予
          以提高，並延長易服勞役之期限。從而被告前揭主文
          所示之罰金刑依修正前刑法易服勞役之折算標準加以
          計算，應易服勞役112 日，又倘依修正後規定予以折
          算，至多僅須易服勞役100 日（以每日新臺幣1,000
          元計算），且因二者均未逾修正前刑法第42條3 項所
          定6 個月之易服勞役最高期限，是本件經比較刑法修
          正前、後所定之易服勞役折算標準，當以修正後之規
          定較有利於被告，故應依刑法第2 條第1 項前段，適
          用裁判時即修正後之刑法第42條第3 項規定。
        (4)末於被告前開行為後，刑法第51條第5 款亦經總統於
          94 年2月2 日修正公布，並依刑法施行法第10條之1
          規定自95年7 月1 日施行。修正後刑法第51條第5 款
          之規定，係將有期徒刑定應執行刑之上限，由不得逾
          20 年 提高為不得逾30年，此屬相當科刑規範之變更
          ，為法律之變更，而比較新舊法規定之結果，應以修
          正前之刑法第51條第5 款之規定較有利於被告，應依
          刑法第2 條第1 項前段之規定，適用行為時即修正前
          之舊法。
      2.核被告甲○○所為，係犯修正前槍砲彈藥刀械管制條例
        第11條第4 項之未經許可寄藏可發射子彈具有殺傷力之
        改造槍枝罪、槍砲彈藥刀械管制條例第12條第4 項之未
        經許可寄藏子彈罪及刑法第271 條第2 項、第1 項之殺
        人未遂罪。被告基於不確定殺人故意持扣案之改造鋼管
        槍向有人在內之餐廳門口射擊霰彈1 發，顯已著手於殺
        人行為之實行，然並未發生侵害他人生命法益之結果，
        為未遂犯，應依修正後刑法第25條第2 項之規定，按既
        遂犯之刑減輕其刑。又被告與另案被告何錦宏間，就前
        揭殺人未遂犯行，有犯意之聯絡及行為之分擔，應依修
        正後刑法第28條之規定，論以共同正犯。另被告係於同
        一時間，基於同一寄藏改造槍枝及子彈之犯意，受前揭
        真實姓名年籍不詳綽號「志哥」之成年男子處委託保管
        系爭槍彈，並將系爭槍彈均藏放於其租屋處房間抽屜內
        ，是其單一未經許可之寄藏行為，同時觸犯寄藏可發射
        子彈具有殺傷力之改造槍枝罪及寄藏子彈罪，為想像競
        合犯，應從較重之未經許可寄藏可發射子彈具有殺傷力
        之改造槍枝罪論處。被告所犯未經許可寄藏可發射子彈
        具有殺傷力之改造槍枝罪與殺人未遂罪間，犯意各別，
        行為互殊，應予分論併罰。爰審酌被告僅因受他人委託
        ，即非法於其租屋處寄藏系爭槍彈，對於他人之身體、
        生命及社會治安均造成潛在之危險與不安，復僅因另案
        被告何錦宏與他人因細故發生爭執，竟於知悉餐廳有人
        在內之情況下，與何錦宏共同謀議由被告持威力強大之
        前開改造鋼管槍朝餐廳門口擊發霰彈，並導致被害人顏
        家偉、歐典昌受有如犯罪事實欄所載之傷害，不惟罔顧
        他人身體、生命安全，亦嚴重危害社會秩序，復被告犯
        後就殺人未遂部分犯行猶狡詞卸責，否認犯行，絲毫未
        見悔意等一切情狀，各量處如主文所示之刑，並依修正
        前刑法第51條第5 款之規定定其應執行刑，及依修正後
        刑法第42條第3 項之規定，諭知被告所科罰金刑，如易
        服勞役，以新台幣1, 000元折算1 日之折算標準，以資
        懲戒。
      3.扣案之土造鋼管槍1 支，雖經鑑定認已不具殺傷力，然
        既為被告所持有供犯本案殺人未遂犯行所用之物，應依
        刑法第38條第1 項第2 款之規定，併予宣告沒收。另具
        殺傷力之12 GAUGE制式霰彈2 顆，其中1 顆業為被告所
        擊發，僅餘金屬彈丸19顆，另1 顆霰彈則已經送鑑定時
        試射擊發，故已均不具子彈之外型及功能，亦非違禁物
        ，尚無沒收之必要（最高法院91年台上字第4492號判決
        意旨參照），爰均不予宣告沒收，附此敘明。
三、無罪部分（即被告被訴恐嚇危害安全部分）：
    (一)公訴意旨略以：被告甲○○於92年12月25日凌晨4 時許，
      在高雄市前金區○○○路88號之「岩石音樂餐廳」前，與
      另案被告何錦宏共同基於恐嚇之犯意聯絡，由何錦宏對在
      場之人恫稱「你們是要打架是不是？我是通緝犯，是否曾
      被大型槍枝開過？」等語，使在場之人均心生畏懼，因認
      被告此部分之犯行另涉犯刑法第305 條恐嚇危害安全罪嫌
      。
    (二)按犯罪事實應依證據認定，無證據不得認定犯罪事實；不
      能證明被告犯罪者，應諭知無罪之判決，刑事訴訟法第15
      4 條第2 項、第301 條第1 項分別定有明文。又按事實之
      認定，應憑證據，如未能發現相當證據，或證據不足以證
      明，自不能以推測或擬制之方法，為裁判基礎；且認定不
      利於被告之事實須依積極證據，苟積極證據不足為不利於
      被告事實之認定時，即應為有利於被告之認定；另認定犯
      罪事實所憑之證據，雖不以直接證據為限，間接證據亦包
      括在內，然而無論直接證據或間接證據，其為訴訟上之證
      明，須於通常一般之人均不致有所懷疑，而得確信其為真
      實之程度者，始得據為有罪之認定，倘其證明尚未達到此
      一程度，而有合理之懷疑存在而無從使事實審法院得有罪
      之確信時，即應由法院為諭知被告無罪之判決（最高法院
      40年度台上字第86號、30年度台上字第816 號、76年度台
      上字第4986號判例意旨參照）。
    (三)公訴人認被告涉犯前揭罪嫌，無非係以另案被告何錦宏於
      上揭時、地以上開言語出言恐嚇時，被告在旁離何錦宏僅
      一步之隔，足見被告就此部分之恐嚇危害安全犯行應與何
      錦宏間有犯意聯絡等情為其主要論據。惟訊據被告堅詞否
      認有何恐嚇危害安全之犯行，辯稱：何錦宏的確有說「你
      們是要打架是不是？我是通緝犯，是否曾被大型槍枝開過
      ？」的話，伊在旁邊有聽到，但伊事先並不知道何錦宏要
      說這些話恐嚇對方等語。經查：另案被告何錦宏於上開時
      、地以上開言語出言恐嚇時，被告雖確有在場，然並未出
      言恐嚇，亦未在旁幫腔等情，業據證人何錦宏於本院審理
      中結證稱：伊的確有罵丙○○等人，但被告並未罵對方，
      也沒有恐嚇對方等語明確（本院本案訴字卷第164 、165
      頁參照），核與證人丙○○於本院審理中結證稱：恐嚇的
      話是何錦宏說的，當時被告並沒有講其他恐嚇的話，也沒
      有在旁幫腔等語情節相符（本院本案訴字卷第154 、15 5
      頁參照），參以在場之其他證人亦均未曾敘及被告於前開
      時、地有何出言恐嚇或在旁幫腔之舉，足證被告前開所辯
      非虛。此外，遍查全卷亦無其他卷存積極證據足資認定被
      告涉有此部分之犯行，實難僅以另案被告何錦宏出言恐嚇
      時被告在旁，即得遽認被告就何錦宏之前揭恐嚇危害安全
      犯行，與何錦宏間有何犯意聯絡及行為分擔。
    (四)準此，公訴人認被告涉犯此部分犯行所憑之證據，尚未達
      於通常一般之人均不致有所懷疑，而得確信其為真實之程
      度，依刑事訴訟制度「倘有懷疑，即從被告之利益為解釋
      」、「被告應被推定為無罪」之原則，即難據以為被告不
      利之認定。此外，復查無其他積極證據，足資認定被告涉
      有此部分之犯行，自屬不能證明被告犯罪，依首開說明，
      本院即應為被告此部分無罪判決之諭知。
據上論斷，應依刑事訴訟法第299 條第1 項前段、第301 條第1
項、修正前槍砲彈藥刀械管制條例第11條第4 項、槍砲彈藥刀械
管制條例第12條第4 項，刑法第11條前段、第2 條第1 項、第28
條、第25條第2 項、第271 條第2 項、第1 項、第55條、第42條
第3 項、第38條第1 項第2 款、修正前刑法第51條第5 款，判決
如主文。
本案經檢察官呂乾坤到庭執行職務。
中　　華　　民　　國　　96　　年　　1 　　月　　23　　日
                  刑事第四庭  審判長法　官  郭玫利
                                    法　官  陳明呈
                                    法  官  陳振嘉
如不服本判決，應於收受送達後10日內向本院提出上訴書狀。
以上正本證明與原本無異。
中　　華　　民　　國　　96　　年　　1 　　月　　23　　日
                                    書記官  顏宗貝
附錄本案論罪科刑法條全文：
修正前槍砲彈造刀械管制條例第11條第1 項、第4 項
未經許可，製造、販賣或運輸第4 條第1 項第1 款所稱其他可發
射金屬或子彈具有殺傷力之各式槍砲者，處5 年以上有期徒刑，
併科新臺幣1000萬元以下罰金。
未經許可，持有、寄藏或意圖販賣而陳列第1 項所列槍砲者，處
1 年以上7 年以下有期徒刑，併科新臺幣700 萬元以下罰金。
槍砲彈藥刀械管制條例第12條第1 項、第4 項
未經許可，製造、販賣或運輸子彈者，處1 年以上7 年以下有期
徒刑，併科新台幣500 萬元以下罰金。
未經許可，持有、寄藏或意圖販賣而陳列子彈者，處 5 年以下有
期徒刑，併科新台幣 300 萬元以下罰金。
刑法第271 條第1 項、第2 項
殺人者，處死刑、無期徒刑或10年以上有期徒刑。
前項之未遂犯罰之。
